最高法院刑事判決　　　　　　　　九十六年度台上字第三九號
上　訴　人　乙○○
　　　　　　甲○○
　　　　　　丙○○
　　　　　　丁○○
上列上訴人等因妨害自由案件，不服台灣高等法院中華民國九十
五年六月七日第二審更審判決（九十四年度上更(一)字第三四八號
，起訴案號：台灣桃園地方法院檢察署八十八年度偵字第六三八
七、一二七六六《起訴書及原判決均誤載為一二七七六》號），
提起上訴，本院判決如下：
    主  文
上訴駁回。
    理  由
按刑事訴訟法第三百七十七條規定，上訴於第三審法院，非以判
決違背法令為理由，不得為之。是提起第三審上訴，應以原判決
違背法令為理由，係屬法定要件。如果上訴理由狀並未依據卷內
訴訟資料，具體指摘原判決不適用何種法則或如何適用不當，或
所指摘原判決違法情事，顯與法律規定得為第三審上訴理由之違
法情形，不相適合時，均應認其上訴為違背法律上之程式，予以
駁回。本件上訴人甲○○上訴意旨略稱：甲○○係因被詐賭而找
乙○○等人幫忙討回被詐賭之金錢，並無意以非法方法剝奪人之
行動自由。對於乙○○等人以何種方法討回被詐賭之金錢，事先
並不知情。上訴人丁○○上訴意旨略稱：丁○○係為討回被詐賭
之金錢（而找乙○○等人幫忙），主觀上尚無為自己或第三人不
法所有之意圖，自與強盜罪有間。對於乙○○等人以何種方法討
回被詐賭之金錢，事先並不知情，亦未參與以非法方法剝奪人之
行動自由。上訴人乙○○上訴意旨略稱：乙○○係基於道義，出
面替朋友（指甲○○、丁○○）討回被詐賭之款項，其間難免會
發生衝突、意外，因家中尚有家人待扶養，請從輕量刑、諭知緩
刑或易科罰金。上訴人丙○○上訴意旨略稱：被害人謝慶鐘、張
春惠及羅發隆均否認有詐賭情事，謝慶鐘陳稱：「證人（林麗珠
）所言不實在，因她吸毒被我抓，懷恨在心，所以策劃第一次恐
嚇勒索沒有成功，他找五個人來，本件是第二次……」。張春惠
亦稱：「林麗珠、甲○○、丁○○常在一起唱歌，是朋友，林麗
珠與羅發隆之間有債務糾紛，林麗珠是主謀，詐賭只是推託之詞
」。羅發隆於原審亦迭稱：伊並未與楊珮君詐賭，亦認為張春惠
並無與他人共謀詐賭之情形。彼等所述與證人林麗珠所陳迥異，
原判決雖採信林麗珠之證詞，而為有利於被告等（即上訴人等）
之認定，但對於謝慶鐘、張春惠、羅發隆前揭所述何以不足採信
，則未說明其理由，有理由不備之違法云云。
惟查：上訴第三審法院之案件，是否以判決違背法令為上訴理由
，應就上訴人之上訴理由書狀加以審查。至原判決究有無違法，
與上訴是否以違法為理由為兩事（本院七十一年台上字第七七二
八號判例參照）。本件原判決綜合全案卷證資料，本於事實審法
院之推理作用，認定上訴人等有其事實欄所載之妨害自由犯行，
因而撤銷第一審關於上訴人等部分之判決，變更檢察官所引應適
用之法條，並依牽連犯從一重改判論處上訴人等共同以非法方法
剝奪人之行動自由（丙○○累犯）罪刑，已依據卷內資料，說明
其所憑之證據及認定之理由。上訴意旨對於原判決所為前揭論斷
，並未依據卷內資料，具體指摘有何違背法令情形。且查：(一)、
原判決以：甲○○、丁○○先於民國八十八年四月二十五日晚上
，在桃園縣桃園市○○路之餐廳，共同謀議如何討回被詐賭之金
錢，並決定邀請乙○○出面邀集丙○○及已判刑確定之黃明達、
蕭文福、陳春生、張靜如等人共同實行。議定後，先推由甲○○
、丁○○、黃明達進入賭場賭博，至八十八年四月二十六日下午
，丁○○即以行動電話通知在「紅蟳賓館」等候通知之乙○○、
蕭文福、丙○○、陳春生、張靜如等人速來。待乙○○等人到達
後，即由甲○○、丁○○應聲開門，讓渠等進入，旋即推由乙○
○及其邀集之丙○○、黃明達、蕭文福、陳春生、張靜如等人以
遂行傷害（此部分詳後述）、索討被詐賭金錢之行為，嗣並將被
害人楊珮君強押至二樓房間，剝奪其行動自由；及強行將謝慶鐘
、張春惠、羅發隆等人押走，剝奪其行動自由，載至桃園市○○
路之「麗仕賓館」，以脅迫渠等交出詐賭之金錢等情。因認甲○
○、丁○○係以自己共同犯罪之意思，與乙○○事先同謀，並推
由乙○○邀集丙○○、黃明達、蕭文福、陳春生、張靜如等人共
同實行犯罪行為，參照司法院釋字第一○九號解釋及本院七十七
年台上字第二一三五號判例意旨，均為共同正犯，原判決亦已詳
為說明。甲○○、丁○○上訴意旨，辯稱事先不知乙○○等人欲
以何種方法討回被詐賭之金錢，渠等未參與以非法方法剝奪人之
行動自由云云。係以自己之說詞，為單純事實之爭執。至於乙○
○上訴意旨，在於請求從輕量刑、諭知緩刑或易科罰金，並非以
原判決違背法令執為指摘，均非適法之第三審上訴理由。(二)、刑
事被告之上訴，以受有不利益之判決，為求自己利益起見請求救
濟者，始得為之，無許其為自己不利益上訴之理。查本件妨害自
由之被害人謝慶鐘、張春惠及羅發隆均否認詐賭情事，並指訴上
訴人等係犯強盜罪及擄人勒贖罪，均屬不利於上訴人等之指訴。
原判決未採用謝慶鐘、張春惠及羅發隆等人不利於上訴人等之陳
述為證據（未論以強盜、擄人勒贖罪），並變更檢察官所引應適
用之法條，改依以非法方法剝奪人之行動自由論處罪刑，係有利
於上訴人等。丙○○上訴意旨，竟以原審未依據謝慶鐘、張春惠
、羅發隆之指證論罪，未說明其理由，執為指摘，顯然不利於自
己，要非適法之第三審上訴理由。上訴人等關於妨害自由部分所
為之指摘，顯與法律規定得為第三審上訴理由之違法情形，不相
適合。其等之上訴違背法律上之程式，應予駁回。又裁判上一罪
案件之重罪得提起第三審上訴，其輕罪部分雖不得上訴，依審判
不可分原則，第三審法院亦應併予審判，但以重罪部分之上訴合
法為前提，如該上訴為不合法，第三審法院既應從程序上予以駁
回，而無從為實體上判決，對於輕罪部分自無從適用審判不可分
原則，併為實體上審判。按刑事訴訟法第三百七十六條所列各罪
之案件，經第二審判決者，不得上訴於第三審法院，為該法條所
明定。本件上訴人等被訴傷害部分，原審係論以刑法第二百七十
七條第一項之罪，並認與以非法方法剝奪人之行動自由部分有牽
連犯關係，從一重依以非法方法剝奪人之行動自由罪處斷。而刑
法第二百七十七條第一項之罪，核屬刑事訴訟法第三百七十六條
第一款之案件，依上開說明，既經第二審判決，自不得上訴於第
三審法院。本件以非法方法剝奪人之行動自由部分之上訴為不合
法，無從為實體上審理，已如前述，則對於輕罪之傷害部分，自
無從適用審判不可分原則，併為實體上審判，亦應從程序上予以
駁回。
據上論結，應依刑事訴訟法第三百九十五條前段，判決如主文。
中　　華　　民　　國　九十六　年　　一　　月　　四　　日
                      最高法院刑事第十一庭
                          審判長法官  謝　俊　雄
                                法官  陳　世　雄
                                法官  魏　新　和
                                法官  吳　信　銘
                                法官  徐　文　亮
      本件正本證明與原本無異
                                      書  記  官
中　　華　　民　　國　九十六　年　　一　　月　　八　　日
                                                      Ｅ
